【裁判字號】    98,易,424
【裁判日期】    981030
【裁判案由】    詐欺
【裁判全文】
臺灣嘉義地方法院刑事判決               98年度易字第424號
    公  訴  人  臺灣嘉義地方法院檢察署檢察官
    被      告  丙○○
上列被告因詐欺案件，經檢察官提起公訴（98年度偵字第5731號
）及移送併辦（98年度偵字第6275號），被告於準備程序中就被
訴事實為有罪之陳述，本院合議庭裁定改依簡式審判程序判決如
下：
    主  文
丙○○幫助犯詐欺取財罪，處拘役伍拾玖日，如易科罰金，以新
臺幣壹仟元折算壹日。
    犯 罪 事 實
一、丙○○可預見提供個人金融機構帳戶之存摺、提款卡予陌生
    人使用，可能幫助不詳犯罪集團利用作為掩飾或隱匿詐欺犯
    罪所得之財物，以逃避追緝，惟因需錢孔急，仍不違背其本
    意，而基於幫助詐欺取財之不確定故意，於民國98年4月8日
    下午5時許，將其所有之臺灣新光銀行嘉義分行（下稱新光
    銀行）帳號0000000000000號及臺灣合作金庫銀行嘉義分行
    （下稱合作金庫）之帳戶存摺、提款卡，以「宅即便」之方
    式，託運至高雄交付予自稱「林專員」之姓名年籍不詳成年
    男子。嗣該姓名年籍不詳之成年男子或與其具有詐欺取財之
    犯意聯絡者遂利用丙○○前開新光銀行、合作金庫帳戶，分
    別為如下犯行：
  (一)乙○○於98年4月間因於報紙上見詐騙集團刊登之「台北富
    邦銀行信用貸款」不實廣告，因缺錢需貸款，遂撥打報紙刊
    登之電話，經佯稱「台北富邦銀行黃經理」之詐騙集團成員
    佯以「需先匯一筆保險金」及「預繳一年本息」之名義，要
    求乙○○匯款入丙○○上述合作金庫帳戶，致乙○○信以為
    真而依照指示分別以無摺存款之方式，於(1)98年4月13日存
    入42600元；(2)98年4月14日存入40000元；(3)98年4月15日存
    入41100元；至丙○○上述合作金庫帳戶中。
  (二)甲○○於98年4月間因於報紙上見詐騙集團刊登之「合作金
    庫信用貸款」不實廣告，因缺錢需貸款，遂撥打報紙刊登之
    電話，經佯稱「林專員」之詐騙集團成員，佯以「需先匯一
    筆保險金」及「預繳本息」之名義，要求甲○○匯款入丙○○上述合作金庫帳戶，致甲○○信以為真而依照指示分別以
    無摺存款之方式，於(1)98年4月15日存入48600元；(2)98年4
    月17日存入50000元；(3)98年4月20日存入50000元；(4)98年4
    月21日存入30000元；至丙○○上述合作金庫帳戶中。
    嗣丙○○並將前述款項，轉存至其新光銀行帳戶，使該詐騙
    集團成員領取該些詐騙款項。嗣為乙○○、甲○○發覺受騙
    並報警處理，方循線查知上情。
二、案經嘉義市政府警察局第一分局報請臺灣嘉義地方法院檢察
    署檢察官偵查起訴及移送併辦。
    理 由
一、本件係經被告丙○○於準備程序當庭表示認罪，而經本院裁
    定以簡式審判程序加以審理，則依據刑事訴訟法第273條之2
    ，同法第159條第2項之規定，不適用傳聞法則有關限制證據
    能力之相關規定，合先敘明。
二、上開犯罪事實，業據被告於本院審理時坦承不諱，核與證人
    即被害人乙○○、甲○○警詢時之指述相符（見嘉義市政府
    警察局第一分局嘉市警一偵字第0980026632號【下稱警卷一
    】第6-7頁；嘉義市政府警察局第一分局嘉市警一偵字第
    0980002596號【下稱警卷二】第6-7頁），復有被害人乙○○、甲○○之受理刑事案件報案三聯單、無摺存款憑條、被
    告上述合作金庫、新光銀行帳戶開戶資料與交易查詢資料、
    無摺存款憑條（見【警卷一】第8-31頁；【警卷二】第9-33
    頁）在卷可稽。足認被告自白與事實相符。本件事證明確，
    被告犯行洵堪認定，應依法論科。
三、按刑法上之幫助犯，係指以幫助之意思，對於正犯資以助力
    ，而未參與實施犯罪之行為者而言（最高法院49年臺上字第
    77號判例參照）。被告提供其上述帳戶、提款卡、密碼等予
    真實姓名年籍不詳之成年男子，供其或與其具有詐欺取財之
    犯意聯絡者詐騙被害人財物之用，予詐欺取財犯行助力，所
    實施者非屬構成要件行為，且係基於幫助犯意為之，為刑法
    第339條第1項詐欺取財罪之幫助犯，應依刑法第30條第2項
    之規定，按正犯之刑減輕之。被告以單一幫助行為幫助對乙○○、甲○○等被害人詐欺取財，為想像競合犯，應依刑法
    第55條之規定，從一重論以一幫助詐欺取財罪。再臺灣嘉義
    地方法院檢察署98年度偵字第6275號移送併案部分與起訴之
    被告提供帳戶資料供詐欺集團使用之行為同一，屬裁判上一
    罪，本院自應併為審理。爰審酌被告提供帳戶供不法之徒詐
    欺取財，使正犯得以隱匿其真實身分，減少遭查獲之風險，
    增添被害人尋求救濟以及警察機關查緝犯罪之困難，亦造成
    社會及金融秩序紊亂，惡性非輕，及其犯後坦承犯行，態度
    尚可，且業與被害人乙○○、甲○○2人達成和解，分期賠
    償被害人所受之損失，有和解書1份、調解筆錄1份在卷可查
    ，被害人甲○○並當庭表明原諒被告（見本院卷第44頁）等
    一切情狀，量處如主文所示之刑，並諭知易科罰金之折算標
    準。
據上論斷，依刑事訴訟法第273條之1第1項、第299條第1項前段
、刑法30條第1項、第2項、第339條第1項、第41條第1項前段，
刑法施行法第1條之1第1項、第2項前段，判決如主文。
本案經檢察官陳昭廷到庭執行職務。
中    華    民    國    98    年    10    月    30    日
                  刑事第六庭    法  官  林坤志
以上正本證明與原本無異。
如不服本判決應於收受判決後10日內向本院提出上訴書狀，並應
敘述具體理由；其未敘述上訴理由者，應於上訴期間屆滿後20日
內向本院補提理由書（均須按他造當事人之人數附繕本）「切勿
逕送上級法院」。告訴人或被害人如對於本判決不服者，應具備
理由請求檢察官上訴，其上訴期間之計算係以檢察官收受判決正
本之日期為準。
中    華    民    國    98    年    10    月    30    日
                                書記官  邱法儒
附錄本案論罪科刑法條全文：
刑法第339條第1項
意圖為自己或第三人不法之所有，以詐術使人將本人或第三人之
物交付者，處五年以下有期徒刑、拘役或科或併科一千元以下罰
金。


司法院資訊處製作；財團法人民間司法改革基金會備份。
